最高法院刑事判決　　　　　　　　　　　　　　　八十八年度台上字第六○二四號
　　上訴人　甲○○
右上訴人因盜匪案件，不服台灣高等法院台中分院中華民國八十六年七月十七日第二
審判決（八十五年度上訴字第二二二二號，起訴案號：台灣台中地方法院檢察署八十
五年度偵字第三五二六號），提起上訴，本院判決如左：
    主  文
原判決關於罪刑部分撤銷。
甲○○連續意圖為自己不法之所有，以脅迫致使不能抗拒而使他人交付其物，處有期
徒刑柒年貳月。
萬泰商業銀行桃園分行之金融卡（000－00－0000000號帳戶）壹張發還
被害人陳玉儒。
    理  由
本件原判決認定上訴人甲○○因向地下錢莊借錢，無法負擔利息，竟意圖為自己不法
之所有並基於概括之犯意，先於民國八十五年一月十六日凌晨四時十分許，在台中市
北屯區○○路一○七巷六十六之二號「川普大第」大樓，見陳玉儒獨自返家打開大樓
側門欲進入電梯時，即尾隨進入電梯，並取出不明刀械一把在陳玉儒胸前幌動，脅迫
其交出身上財物，致使陳玉儒心生畏懼而不能抗拒，將皮包內之現金新台幣（下同）
四百元及其所有之萬通商業銀行桃園分行（下稱萬通銀行）活期儲蓄存款第五四○四
－九帳號、萬泰商業銀行戶桃園分行（下稱萬泰銀行）第000－00－00000
00帳號及新竹區中小企業銀行介壽分行（下稱新竹企銀）活期儲蓄存款第0000
－00000帳號等三張金融卡交付上訴人，上訴人並逼問陳玉儒各金融卡密碼後始
行離去。旋意圖為自己不法之所有及基於概括之犯意，連續於當日凌晨四時二十五分
許持萬通銀行金融卡至該銀行台中分行，及於當日上午六時四十分許另持新竹企銀金
融卡至華南銀行台中民族路分行等處之自動櫃員機，輸入密碼，自各該自動櫃員機領
取一千元花用。復於同年一月二十四日凌晨一時五十三分四秒許，在華僑銀行北台中
辦事處再持萬通銀行金融卡輸入密碼自自動櫃員機領取三百元花用。隨後於同年二月
六日凌晨二時十分許，在台中市○○路二○九號「龍邦綠園道」大樓附近見李淑貞獨
自返家正在停放機車之際，竟自李淑貞身後以手拍其右肩，出示不明刀械一把，以刀
柄置於外套右側衣袖內，刀鋒置於右手掌中，在李淑貞面前上下晃動，並威嚇稱：「
小姐不要叫，把錢拿出來」致李淑貞不能抗拒，正欲強取李淑貞置於機車之皮包時，
適有不詳姓名路人經過該處，遂告之李淑貞不要喊叫後，立即駕駛其向不知情之女友
張麗貞所借得之車號ＮＴ－四六三○號自小客車逃逸而未得逞。路人賴志升見狀記下
車牌號碼告知李淑貞報警，經警循線於同年二月七日下午十九時三十分許，在台中市
西屯區○○路○段上石北二巷十八號張麗貞住處查獲，並扣得向陳玉儒強得之萬通銀
行、新竹企銀金融卡二張等情。係以上開事實，迭據上訴人於警訊中供認強劫被害人
陳玉儒、李淑貞財物不諱，至偵查中仍坦承強劫李淑貞無異，核與被害人陳玉儒、李
淑貞指訴遭強劫各情，與證人賴志升、張麗貞所證上訴人駕駛汽車之車號情節相符，
並有賴志升抄下車號之紙條，以及贓物領據、萬通銀行、新竹企銀覆函、錄影帶、自
動櫃員機交易明細表、勘驗筆錄、現場照片附卷可稽，為其所憑之證據及認定之理由
。並以被害人陳玉儒於檢警偵訊中所指被強劫之時間，誤答為八十五年一月十七日，
事後已更正為同月十六日，應係事隔近月，記憶模糊所致，其指訴仍屬可採。而上訴
人指稱台中市警察局第五分局警員於八十五年二月十四日借提其外出查證時，曾在車
上刑求，致其右臉頰、嘴唇擦傷破皮、胸部疼痛等情，雖有台灣台中看守所收容人內
外傷紀錄表可參，並經證人張麗貞證實在警局確見上訴人有上述傷痕無異。然證人即
警員莊國仁、宋宗翔均堅詞否認刑求情事，且警方偵訊時，上訴人之父母及選任辯護
人黃興木律師均全程在場，為何上訴人未向渠等申訴﹖其父母、選任辯護人及張麗貞
眼見上訴人受傷，何以又不當場提出質疑﹖顯見上述傷勢非由警方刑求所致。又另案
被告劉家昌曾於八十五年八月十三日應訊時，自白於同年一月初，在台中市○○路強
劫陳玉儒之財物云云，非惟與被害人陳玉儒所指被劫之時間、地點不符，且劉家昌事
後已供係為上訴人頂罪，上訴人允予每月款一萬五千元為酬等語，益證上訴人脫罪
之心態。對上訴人所辯：伊誤認李淑貞為以前認識之女友才拍她肩膀一下，迨發現認
錯人即行離去，未曾強劫其財物，又陳玉儒之金融卡係渠在台中市○○路與山西路口
見到一位女子被搶，前往救助，而在地上撿到的云云，如何不足採取，一一加以指駁
。復說明上訴人於深夜持刀強劫獨行女子李淑貞、陳玉儒，顯已使之達於心生畏懼而
不能抗拒之程度，因而認其罪證明確，犯行足堪認定。核上訴人強劫陳玉儒部分，係
犯懲治盜匪條例第五條第一項第一款之強盜既遂罪，強劫李淑貞部分，則犯同條第二
項、第一項第一款之強盜未遂罪。另其以強得之金融卡自銀行自動櫃員機領取存款之
行為，又犯刑法（修正前）第三百三十九條第一項之詐欺取財罪，其二次強盜、三次
詐欺取財犯行，均時間緊接，犯罪構成要件相同，顯係基於概括犯意反覆為之，俱為
連續犯，應分別論以強盜既遂、詐欺取財一罪，並各加重其刑（強盜罪本刑為無期徒
刑部分依法不得加重）。而強盜既遂及詐欺取財二罪間，在其主、客觀上均有方法、
結果之牽連關係，應從一重之強盜既遂罪處斷。上訴人所犯詐欺取財罪部分，檢察官
起訴書雖未引用起訴法條，惟起訴事實業已論及，且與上訴人所犯之強盜罪間有牽連
犯之裁判上一罪關係，自得併予審判。乃撤銷第一審之不當判決，審酌上訴人年輕力
壯，不思上進，利用深夜強劫獨行女子，危害社會治安至鉅，本應從重量刑，姑念素
行尚佳，所得財物僅二千三百元被害人損失不多等一切情狀，爰依懲治盜匪條例第五
條第一項第一款、第七條第一項、第八條、刑法（修正前）第三百三十九條第一項、
第五十六條、第五十五條、罰金罰鍰提高標準條例第一條前段，量處有期徒刑七年二
月。陳玉儒之萬泰銀行金融卡一張並無證據證明已經滅失，應予以發還被害人陳玉儒
。另萬通銀行、新竹企銀二張金融卡已發還被害人陳玉儒，則不另為發還之諭知。經
核原判決認事用法，原無不合，上訴意旨仍執前詞，爭執刑求逼供問題及辯稱未強劫
陳玉儒財物，對李淑貞並無不法所有意圖，至多僅犯恐嚇取財犯行等語。對原判決已
詳指駁事項，重為事實上之爭辯，亦非可取。惟按八十六年十月八日修正公布施行
之刑法第三百三十九條之二第一項規定：意圖為自己不法之所有，以不正方法由自動
付款設備取得他人之物者，處三年以下有期徒刑、拘役或一萬元以下罰金。較修正前
同法第三百三十九條第一項之詐欺取財罪之處罰為輕，上訴人之行為時間雖在修正前
，然比較新舊法結果，以新法對上訴人較為有利，自應適用新法；原判決未及比較新
舊法，仍適用舊法處斷，自有適用法則不當之違背法令。顧此違法尚不影響於事實之
確定，可據以為裁判，應將原判決關於罪刑部分撤銷，由本院自為判決，審酌其犯罪
之一切情狀，仍與原判決為相同之認定，處如主文第二項所示之刑，萬泰銀行桃園分
行陳玉儒之金融卡一張應發還被害人陳玉儒。
據上論結，應依刑事訴訟法第三百九十七條、第三百九十八條第一款，懲治盜匪條例
第五條第一項第一款、第七條第一項、第八條，刑法第二條第一項前段、第三百三十
九條之二第一項、第五十五條、第五十六條，判決如主文。
中      華      民      國    八十八    年      十      月    二十八    日
                              最高法院刑事第六庭
                                  審判長法官  紀  俊  乾
                                        法官  楊  商  江
                                        法官  黃  正  興
                                        法官  陳  正  庸
                                        法官  陳  世  雄
      右正本證明與原本無異
                                              書  記  官
中      華      民      國    八十八    年     十一     月      二      日
